【裁判字號】    97,消債清,116
【裁判日期】    980527
【裁判案由】    清算事件
【裁判全文】
臺灣板橋地方法院民事裁定           97年度消債清字第116號
聲  請  人  甲○○
代  理  人  吳忠德律師
上列當事人因消費者債務清理事件聲請清算，本院裁定如下：
    主  文
聲請駁回。
聲請費用由聲請人負擔。
    理  由
一、按債務人與金融機構協商成立者，不得聲請更生或清算，但
    因不可歸責於己之事由，致履行顯有重大困難者，不在此限
    ；本條例施行前，債務人依金融主管機關協調成立之中華民
    國銀行公會會員辦理消費金融案件無擔保債務協商機制與金
    融機構成立之協商，準用前項之規定，消費者債務清理條例
    第151條第 5項、第6項分別定有明文。又聲請更生或清算不
    合程式或不備其他要件者，法院應以裁定駁回之，但其情形
    可以補正者，法院應定期間先命補正，復為同條例第 8條所
    明定。
二、本件聲請意旨略以：聲請人目前資產總價值為新臺幣（下同
    ）536,667元，債務總金額為732,210元，有不能清償債務之
    情事，消費者債務清理條例施行前，曾於民國95年間依照中
    華民國銀行公會會員辦理消費金融案件無擔保債務協商機制
    ，與最大債權金融機構萬泰商業銀行股份有限公司（下稱萬
    泰銀行）達成協商，雙方約定聲請人自95年8月起，分120期
    ，利率2%，每月10日以13,191元依各債權銀行債權金額比例
    清償各項債務，至全部清償為止，惟95、96年間，聲請人原
    任職之遞速國際通運股份有限公司（下稱遞速公司）有遲付
    薪水的情形，也未幫員工繳付勞健保費用，聲請人向該公司
    反映，但該公司不僅不予理會，反以聲請人年紀大為由，於
    96年9 月間將聲請人解職，之後聲請人就一直失業中，其後
    則均依靠配偶的幫忙，才能持續還款到97年4 、5 月間，但
    實在是無力繼續繳款才停止還款，聲請人具有不可歸責於己
    致履行顯有重大困難之事由（見本院卷第6 頁），再其未經
    法院裁定開始更生程序或許可和解或宣告破產，依法自得聲
    請清算程序，懇請裁定開始清算等語。
三、經查：
  (一)聲請人曾依照中華民國銀行公會會員辦理消費金融案件無擔
    保債務協商機制，與萬泰銀行達成協商，此有聲請人提出之
    財團法人金融聯合徵信中心債權人清冊、協議書附卷可稽，
    並有萬榮行銷顧問股份有限公司98年4 月21日民事消債事件
    陳報狀1 份（見本院卷第67至79頁）在卷可參。是聲請人具
    狀聲請清算程序，須具備「不可歸責於己，致履行顯有重大
    困難事由」之要件，方屬正當。
  (二)聲請人主張其自遞速公司離職，欠缺收入來源，致無法履行
    協商條件，故毀諾具有不可歸責於己云云。惟查，聲請人於
    96年9 月自遞速公司離職乙節，固有勞工保險被保險人投保
    資料表附卷可稽（見本院卷第45頁），但聲請人於協商成立
    後僅還款2 期，並於95年11月遭萬泰銀行報送毀諾註記，亦
    有前開萬榮行銷顧問股份有限公司民事陳報狀及其匯款紀錄
    影本（見本院卷第84頁）可證，則聲請人主張自遞速公司離
    職，欠缺收入來源乙節，乃毀諾後10個月所發生之事實，自
    不得執為毀諾不可歸責於己之事由。又本件聲請人並未舉證
    證明毀諾係因其原任職之遞速公司遲付薪水所致，復未舉證
    證明毀諾當時有何不能履行協商條件之情形，自與消費者債
    務清理條例之規定有違，是聲請人之主張，應非可採。
四、據上論結，本件聲請人既無消費者債務清理條例第151條第5
    項但書所規定不可歸責於己之事由，其向本院聲請清算，應
    屬無據，自應駁回其清算之聲請，爰裁定如主文。
中    華    民    國    98    年    5     月    27    日
                  民事第二庭  法  官  張筱琪
上為正本係照原本作成
如不服本裁定，應於裁定送達後10日內，以書狀向本院提出抗告
，並繳納抗告費新臺幣1千元
中    華    民    國    98    年    5     月    27    日
                              書記官  連思斐


司法院資訊處製作；財團法人民間司法改革基金會備份。
